臺灣高等法院臺南分院刑事判決
                                 109年度交上訴字第1498號
上  訴  人  臺灣雲林地方檢察署檢察官
被      告  葉金讀


選任辯護人  蕭道隆律師
上列上訴人因被告過失致死案件，不服臺灣雲林地方法院109年
度交訴字第85號中華民國109年10月26日第一審判決（起訴案號
：臺灣雲林地方檢察署109年度調偵字第193號），提起上訴，本
院判決如下：
    主  文
原判決撤銷。
葉金讀因過失致人於死，處有期徒刑肆月，如易科罰金，以新臺
幣壹仟元折算壹日。
    事實及理由
壹、犯罪事實：
一、葉金讀於民國108 年11月24日6 時10分，因其所有之三輪拼
    裝車故障，而靠邊停放於雲林縣○○鄉○○村○○路00○00號前之
    產業道路上，本應注意汽車發生故障不能行駛，應即設法放
    置於無礙交通之處，在未移置前或移置後均應豎立車輛故障
    標誌，及汽車停車時，顯有妨礙其他人、車通行處所，不得
    停車，而依當時情形並無不能注意之特別情事，竟疏未注意
    及此，於其三輪拼裝車故障占用部分車道停車時，未於車輛
    後方豎立故障標誌以警示其他用路人，隨即離去，影響行車
    安全，適有李東翰騎乘車牌號碼000-0000號普通重型機車，
    於同日18時30分，沿雲林縣水林鄉水南村埔尾路由東往西方
    向（起訴書誤載為由西往東方向）行駛至上開三輪拼裝車停
    放地點，亦疏未注意車前狀況，隨時採取必要之安全措施，
    自後撞擊葉金讀所有之三輪拼裝車左後車斗，李東翰因而人
    車倒地，受有頭部外傷併顱內出血及腦腫、骨盆骨折、右大
    腿骨骨折錯位、右脛骨近端骨折等傷害，經送往中國醫藥大
    學北港附設醫院救治，仍於108 年11月25日0 時43分，因創
    傷性休克不治死亡。嗣葉金讀於肇事後，於有偵查犯罪權限
    之機關尚未發覺犯罪人前，主動前往水林分駐所向警員坦承
    肇事，自首而接受裁判。
貳、認定犯罪事實所憑之證據及理由：
一、證據能力部分：
    本判決所引用為判斷基礎之下列證據，關於被告以外之人於
    審判外陳述之傳聞供述證據，檢察官、被告及選任辯護人於
    本院均同意作為證據使用，或知有傳聞證據之情形而未於言
    詞辯論終結前聲明異議（見本院卷第44-45頁），本院審酌
    該等證據作成時之情況，認為適當，均具有證據能力。
二、證明力部分：
  ㈠上開犯罪事實，業據被告於原審及本院審理時均坦承不諱（
    見原審卷第43-44頁、第53頁、本院卷第49-50頁），核與告
    訴人李榮豐、證人紀金郎之證述內容大致相符（見相字卷第
    7 頁至第9 頁），並有中國醫藥大學北港附設醫院診斷證明
    書1 份（見相字卷第33頁）、臺灣雲林地方檢察署相驗屍體
    證明書1 份（見相字卷第38頁）、臺灣雲林地方檢察署檢驗
    報告書1 份（見相字卷第44-48頁）、道路交通事故現場圖
    、調查報告表㈠、㈡各1 份（見相字卷第11-13頁）、雲林縣
    警察局刑案現場勘查採證報告表1 份（見相字卷第61-104 
    頁）、車輛詳細資料報表1 份（見相字卷第28頁）、現場暨
    車損照片20張（見相字卷第16-25頁）、交通部公路總局嘉
    義區監理所嘉雲區車輛行車事故鑑定會109年3月9 日嘉監鑑
    字第1090000652號函暨嘉雲區車輛行車事故鑑定會鑑定意見
    書1 份（見偵卷第29-32頁）、交通部公路總局車輛行車事
    故鑑定覆議會109年5月27日路覆字第1090047577號函暨覆議
    意見書1份（見調偵卷第35-39頁）、雲林縣警察局勤務指揮
    中心受理110 報案紀錄單1 份（見相卷第10頁）、死亡通知
    單1 紙（見相字卷第14頁）、雲林地方檢察署勘（相）驗筆
    錄1 份（見相字卷第34頁）、警員職務報告書1 份（見相字
    卷第49頁）、現場照片暨車損照片14張（見相字卷第50-59
    頁）、相驗照片23張（見相字卷第000 -000 頁）在卷可稽
    。被告上開任意性自白，核與事實相符，堪以採信。
　㈡按汽車停車時，顯有妨礙其他人、車通行處所，不得停車；
    汽車發生故障不能行駛，應即設法移置於無礙交通之處，在
    未移置前或移置後均應豎立車輛故障標誌，車輛駛離現場時
    ，應即拆除。道路交通安全規則第112 條第1 項第9 款、第
    4 項定有明文。被告於其三輪拼裝車故障時，自應注意上述
    道路交通安全之規定，且本件事故發生時，依當時路況及現
    場之客觀情狀，並無不能注意之情形，竟疏未於車輛後方豎
    立故障標誌以警示其他用路人，隨即離去，影響行車安全，
    則被告就本案車禍之發生顯有過失，至為明確；又本案被害
    人李東翰死亡之結果，係因被告之前開過失行為所造成，從
    而，被告之過失與被害人之死亡結果間，具有相當之因果關
    係。至於被害人就本件車禍雖與有過失，惟此部分僅係涉及
    被告民事責任上減免賠償金額之問題，並不能因此解免被告
    過失致死之刑事責任，附此敘明。
　㈢綜上所述，本案事證明確，被告前開犯行應堪認定，應依法
    論科。
參、論罪科刑及撤銷原判決之理由：
一、核被告所為，係犯刑法第276 條第1 項之過失致人於死罪。
二、被告於肇事後在職司犯罪偵查之公務員尚未發覺其犯行前，
    主動前往水林分駐所向警員坦承肇事，自首而接受裁判乙情
    ，有警員職務報告書1 份在卷可參（見相字卷第49頁），爰
    依刑法第62條前段之規定，減輕其刑。
三、撤銷原判決之理由：
　㈠原審就被告犯行，認罪證明確，應予論罪科刑，固非無據，
    然按，刑罰之量定，固屬法院自由裁量之職權行使，惟刑事
    審判之量刑，旨在實現刑罰權之分配的正義，故法院對科刑
    判決之被告量刑，應符合罪刑相當原則，使罰當其罪，以契
    合人民之法律感情。此所以刑法第57條明定科刑時應審酌一
    切情狀，尤應注意該條所列各款情形，以為科刑輕重之標準
    。而刑罰之量定，固屬事實審之職權，惟我國現階段第二審
    仍採覆審制，對於事實之認定、法律適用及量刑，均應予重
    複調查審認，是以，第二審於量刑時或審酌原審量刑是否妥
    適時，亦應受刑法第57條之規定之拘束，倘刑法第57條所列
    各款事由所依據之事實，與第一審所認定者不符，而影響到
    行為人之責任輕重之判定時，原審依據原認定事實所導出之
    刑度，即難認妥適。經查：被告於上訴後，已與告訴人達成
    和解，並已先行給付被害人家屬各新台幣（下同）20萬元，
    有調解筆錄、匯款申請書附卷可參（見本院卷第67、69、77
    、79頁），此為刑法第57條所規定犯罪後態度所應考量之量
    刑事由，原審未及審酌，尚有未妥。
　㈡檢察官上訴意旨指摘原判決量刑過輕，雖無理由，然原判決
    既有前開違誤之處，自應由本院將原判決撤銷改判，以期適
    法。
  ㈢爰審酌被告有公共危險之前科，有台灣高等法院被告前案紀
    錄表附卷可參（見本院卷第27-28頁），素行難認良好，於
    其三輪拼裝車故障占用部分車道停車時，未於車輛後方豎立
    故障標誌以警示其他用路人，隨即離去，影響行車安全，因
    而肇事致被害人死亡，造成無可挽救遺憾，並使被害人家屬
    痛失至親，犯罪所生危害實屬嚴重，惟念其已與被害人家屬
    達成和解，並已先行給付部分和解金額，犯後能自首坦承犯
    行，態度良好，且被告僅為肇事次因，過失程度尚非嚴重，
    兼衡被告現已高齡80歲（行為時為79歲），自述未受過教育
    、無業、月領老人津貼新台幣3,500 元、已婚、家中尚有配
    偶、3 名已成年子女、媳婦及孫子等一切情狀，量處如主文
    第2項所示之刑，並諭知易科罰金之折算標準。
  ㈣被告前因公共危險案件，經臺灣雲林地方法院以106年度港交
    簡字第69號判處有期徒刑5月確定，於106年6月29日執行完
    畢，有台灣高等法院被告前案紀錄表附卷可參（見本院卷第
    27-28頁），是被告並不符合宣告緩刑之條件，併此敘明。
肆、應適用之法條：
一、刑事訴訟法第369 條第1 項前段、第364 條、第299 條第1
    項前段。　　
二、刑法第276 條第1 項、第62條前段、第41條第1 項前段。
三、刑法施行法第1 條之1 第1 項。
本案經檢察官劉晏如偵查起訴，檢察官李承桓提起上訴，檢察官
蔡麗宜到庭執行職務。
中　　華　　民　　國　　110 　年　　1　　月　　13　　日
                  刑事第七庭  審判長法  官  吳勇輝
　　　　　　　                      法  官  周紹武
　　　　　　　　　　　    　　　　　法  官  吳錦佳
以上正本證明與原本無異。
如不服本判決應於收受送達後20日內向本院提出上訴書狀，其未
敘述上訴理由者，並得於提起上訴後20日內向本院補提理由書（
均須按他造當事人之人數附繕本）「切勿逕送上級法院」。
　　　　　　　　　　　　　    　　　書記官  王杏月 　　 
中　　華　　民　　國　　110 　年　　1 　　月　　13　　日
本判決論罪科刑條文：
中華民國刑法第276條
因過失致人於死者，處5年以下有期徒刑、拘役或50萬元以下罰
金。